臺灣臺南地方法院民事裁定　　　　　 100年度消債抗字第39號
抗　告　人　王重坤
上列抗告人因消費者債務清理事件聲請免責，對於民國100年7月
12日本院100年度消債聲字第49號裁定提起抗告，本院裁定如下
：
    主  文
抗告駁回。
抗告程序費用新臺幣壹仟元由抗告人負擔。
    理  由
一、本件抗告意旨略以：原審認抗告人有奢侈、浪費情事，惟抗
    告人係生活困難及子女就學費用才持續刷卡購物。且抗告人
    為償還債務，更於清算程序時，將勞保給付新台幣（下同）
    303,104元平均償還於全體債權人，如今卻無法獲得免責。
    抗告人希望法院能於抗告人能力範圍內，告知大概需要清償
    至若干金額始可裁定免責云云。爰依法提起抗告，請求廢棄
    原裁定並准予免責。
二、按債務人有下列各款情形之一者，法院應為不免責之裁定，
    但債務人證明經普通債權人全體同意者，不在此限：四、因
    浪費、賭博或其他投機行為，致財產顯然減少或負擔過重之
    債務，而生開始清算之原因，消費者債務清理條例（下稱消
    債條例）第134條第4款定有明文。又按消費者債務清理制度
    並非在使債務人恣意消費所造成之債務，轉嫁予債權人負擔
    ，債務人免責制度，應在鼓勵勤勞誠實之債務人，而非縱容
    債務人奢侈浪費，倘債務人於聲請清算前之相當期間內，利
    用信用金融之機會，恣意為非屬通常生活所需之鉅額消費或
    作奢侈性、浪費性之消費，而不在意日後履行返還之能力，
    反而算計消債條例中之免責制度，濫用清算程序以規避其應
    負擔之償還責任，自與消債條例之立法本旨有違。
三、經查：
（一）抗告人聲請消費者債務清理事件，前經本院裁定自民國98
      年7月31日下午4時起開始清算程序，嗣因最後分配完結，
      經本院裁定終結清算程序確定在案，業據本院調閱本院98
      年度消債清字第18號、98年度司執消債清字第35號卷查明
      屬實。
（二）經本院依職權函請債權人提供抗告人之消費明細，經各債
      權人函覆抗告人使用大眾銀行、台新銀行、聯邦銀行、中
      華銀行、中國信託銀行、萬泰銀行、兆豐銀行、元大銀行
      、台北富邦銀行、友邦信用卡公司之信用卡消費及借款情
      形約略如下：
（１）大眾銀行：截至96年6月積欠本金102,295元。
（２）台新銀行現金卡：93年7月借款10萬元、93年8月借款6萬
      元、93年9月借款4萬元、94年4月借款20萬元、94年5月借
      款6萬元、94年6月借款5萬元，截至95年9月積欠本金478,
      734元。
（３）聯邦銀行信用卡：93年1月紅陽科技公司消費15,000元、9
      3年7月紅陽科技公司消費3萬元，截至95年10月積欠49,51
      0元。
（４）匯誠第一資產管理公司（原中華銀行信用卡）：92年6月
      震旦通訊消費11,600元、93年2月紅陽科技公司消費15,00
      0元、94年6月一友汽車用品行消費9,388元、吉利汽車商
      行消費15,000元，截至96年10月積欠本金299,536元。
（５）中國信託銀行現金卡：92年6月借款3萬元、92年11月借款
      3,000元、93年3月借款5,000元、93年4月借款6,000元、9
      3年6月借款4,000元、93年7月借款3,000元、93年9月借款
      3,000元、93年10月借款2,000元、93年12月借款3,000元
      、94年2月借款3,000元、94年5月借款7,000元、94年7月
      借款4,000元、94年11月借款2,000元、94年12月借款2,00
      0元，截至97年2月積欠本金25,127元。
（６）萬榮行銷公司（原萬泰銀行現金卡）：92年借款8萬元、9
      3年借款22,000元、94年借款36,000元、95年借款12,600
      元，現尚積欠本金78,669元。
（７）萬泰銀行信用卡：93年9月紅陽科技公司消費1萬元、94年
      4月一路發汽車音響企業社消費6,500元，現尚積欠本金17
      ,127元。
（８）兆豐銀行信用卡：93年7月代償遠東銀行債務4萬元、94年
      7月吉利汽車商行消費11,700元、94年11月遠宏科技公司
      消費1萬元，截至98年7月積欠本金28,375元。
（９）元大銀行信用卡：92年8月預借5,000元、93年1月預借9,0
      00元、93年4月燦坤公司消費13,880元、93年12月燦坤公
      司永康店消費12,900元、94年3月紅陽科技公司消費2萬元
      、94年8月紅陽科技公司消費1萬元，截至96年2月積欠本
      金50, 452元。
（１０）台北富邦銀行：
    信用卡：分別於94年8月、10月、12月吉利汽車商行消費7
      ,200元、5,555元、3,200元，其餘皆為保費支出，截至96
      年3月積欠本金32,943元。
    信用貸款：92年1月借款25萬元，截至95年5月積欠本金11
      7,406元。
（）遠東銀行（原友邦信用卡）：92年7月預借15,000元、92
      年12月紅陽科技公司消費3萬元、93年4月紅陽科技公司消
      費15,000元、93年10月紅陽科技公司消費3萬元、93年12
      月紅陽科技公司消費1萬元、94年3月紅陽科技公司消費2
      萬元、94年11月遠宏科技公司消費15,000元，截至96年4
      月積欠本金40,841元。
（三）本院審視抗告人積欠債務主因係於92年起持續使用信用卡
      消費，並以現金卡及小額借貸方式借款，因而債務累加，
      終致無法清償。抗告人雖辯稱：係因生活困難、子女就學
      費用才持續借款及刷卡購物。其中汽車用品店之消費係因
      94年購買中古汽車。此外抗告人為償還債務，更於清算程
      序時，將勞保給付303,104元平均償還於全體債權人，如
      今卻無法獲得免責。抗告人希望法院能於抗告人能力範圍
      內，告知大概需要清償至若干金額始可裁定免責云云，惟
      查：
（１）抗告人主張：係因生活困難及子女就學費用才持續借款及
      刷卡購物云云，惟查，抗告人自承其配偶王秀蓉93年、94
      年每月所得16,500元，而抗告人93年、94年所得211,522
      元（薪資所得171,198元及營業所得40,324元）、250,696
      元（薪資所得180,000元及營業所得70,696元），有抗告
      人之稅務電子閘門財產所得調件明細表1份附卷可稽。足
      見抗告人及其配偶93年間每月收入共34,127元（16,500＋
      211,522÷12＝34,127，元以下四捨五入），94年間每月
      收入共37,391元（16,500＋250,696÷12＝37,391）。本
      院參酌台灣省93年每月每人最低生活費係8,529元，有內
      政部歷年最低生活費一覽表1份在卷可稽，而抗告人2名子
      女王振、王宗彬於92年時皆已成年，應有謀生能力，本
      院斟酌其當時尚就學中，因此參酌93年度綜合所得稅受扶
      養人每人每年免稅額74,000元計算，認抗告人子女每人每
      月基本生活所需以6,200元為適當。本院認92年至94年抗
      告人及其配偶每月家庭必要支出及2名子女扶養費共計29,
      458元（8,529×2＋6,200×2＝29,458）為已足。若抗告
      人及其配偶能衡度經濟收入而節制消費行為，每月收入應
      足供其家庭日常生活支出及扶養費用所需，縱有不足，亦
      僅須向銀行小額借款即可，惟抗告人於93年7月至12月密
      集向大眾銀行借款25萬元、台新銀行借款20萬元、聯邦銀
      行借款3萬元、中國信託銀行借款11,000元、萬泰銀行借
      款1萬元、遠東銀行借款4萬元，合計共541,000元，卻未
      舉證說明該期間大幅借款之用途為何，僅含糊說明係家庭
      生活開銷及現金週轉云云，堪認抗告人並未如實說明93年
      間使用信用卡消費並以現金卡及申辦信用貸款之借款用途
      。
（２）抗告人主張：汽車用品店之消費係因94年購買中古汽車而
      消費云云，惟查，抗告人主張94年4、5月間向台新銀行借
      款31萬元購買西元1992年出廠、排氣量1493C.C、車牌號
      碼2267-LY之汽車，抗告人以31萬元之價格購買車齡13年
      ，排氣量僅1493C.C之汽車，顯見該汽車之車況及配備應
      相當完善，詎抗告人於購車後旋即於94年4月至一路發汽
      車音響企業社消費6,500元、94年6月至一友汽車用品行消
      費9,388元、吉利汽車商行消費15,000元、94年7月至吉利
      汽車商行消費11,700元、94年8月、10月、12月至吉利汽
      車商行消費7,200元、5,555元、3,200元，上開消費顯屬
      非通常生活所需之奢侈性、浪費性之消費。
（３）抗告人雖提出大眾銀行96年7月28日出具之信用貸款清償
      證明書主張其已結清大眾銀行之借款云云，惟查，抗告人
      於98年4月2日具狀聲請清算時，其債權人清冊記載尚欠大
      眾銀行現金卡債務5,600元，嗣本院請各債權人陳報債權
      ，大眾銀行陳報抗告人尚積欠本金102,295元、利息32,45
      4元，本院據此製作債權表，抗告人對債權表上登載之大
      眾銀行之債權數額亦未表示反對意見，則抗告人執大眾銀
      行96年7月28日出具之信用貸款清償證明書主張其已結清
      大眾銀行之借款云云，尚不足採。
（四）綜上，抗告人既不願如實說明93年間使用信用卡消費並以
      現金卡及申辦信用貸款之借款用途，且抗告人於94年間至
      汽車用品店之消費，均屬非通常生活所需之奢侈性、浪費
      性之消費，堪信債權人主張抗告人係因浪費、奢侈行為，
      致負擔過重之債務，而生開始清算之原因為真實。
四、綜上所述，抗告人確因浪費、奢侈行為，致負擔過重之債務
    ，而生開始清算之原因，且經本院依職權函詢債權人結果，
    債權人玉山銀行、台新銀行、聯邦銀行、匯誠第一資產管理
    公司、中國信託銀行、萬泰銀行、日盛銀行、兆豐銀行、元
    大銀行、台北富邦銀行、遠東銀行均表明不同意抗告人免責
    ，有玉山銀行、台新銀行、聯邦銀行、匯誠第一資產管理公
    司、中國信託銀行、萬泰銀行、日盛銀行、兆豐銀行、元大
    銀行、台北富邦銀行、遠東銀行之陳報狀各1份附卷可參，
    則依消債條例第134條之規定，抗告人應不予免責。原審裁
    定抗告人應不予免責，核無違誤，抗告意旨指摘原裁定不當
    ，求予廢棄，為無理由，應予駁回。
五、按法院為不免責或撤銷免責之裁定確定後，債務人繼續清償
    債務，而各普通債權人受償額均達其債權額之百分之20以上
    者，法院得依債務人之聲請裁定免責，消債條例第142條定
    有明文。抗告人雖經本院裁定不免責，惟依上開規定，倘抗
    告人繼續清償債務，而各普通債權人受償額均達其債權額之
    百分之20以上者，抗告人仍得聲請本院裁定免責，由本院斟
    酌抗告人不免責事由之情節、債權人受償情形及其他一切情
    狀，決定是否准予抗告人免責，併予敘明。
六、據上論結，本件抗告為無理由，依消費者債務清理條例第15
    條，民事訴訟法第495條之1第1項、第449條第1項、第95條
    、第78條，裁定如主文。
中    華    民    國    100    年    9    月    15    日
                  民事第二庭    審判長法  官  李杭倫
                                      法  官  田玉芬
                                      法  官  蘇正賢
以上正本係照原本作成。
本裁定除抗告理由有涉及法律見解具有原則上之重要性者外，不
得再為抗告。如提起再抗告，應於收受正本後十日內委任律師為
代理人向本院提出再抗告狀，並繳納再抗告費新臺幣壹仟元。
中    華    民    國    100    年    9    月    15    日
                                      書記官  黃心怡